臺灣板橋地方法院民事判決　　　　　　　94年度重訴字第76號
原　　　告　乙○○
訴訟代理人　庚○○原名蘇鈺容.
?????????
?????　傅文民律師
上?一?人
複?代理人?甲○○
被　　　告　丙○○
?????　俊達成工程有限公司
上?一?人
法定代理人　丁○○
訴訟代理人　李富湧律師
上列當事人間請求侵權行為損害賠償事件，原告於本院刑事庭93
年度交簡字第546 號過失傷害刑事案件中提起附帶民事訴訟（93
年度交簡附民字第81號），經本院刑事庭裁定移送前來，本院於
民國94年11月30日言詞辯論終結，判決如下：
??主?文
被告應連帶給付原告新臺幣壹佰壹拾貳萬貳仟捌佰拾柒元，及自
民國九十四年三月十一日起至清償日止，按年息百分之五計算之
利息。
原告其餘之訴駁回。
訴訟費用由被告連帶負擔六分之一，餘由原告負擔。
本判決第一項於原告以新臺幣參拾柒萬肆仟元為被告供擔保後，
得假執行；但被告於假執行程序實施前，以新臺幣壹佰壹拾貳萬
貳仟捌佰拾柒元為原告預供擔保，得免為假執行。
原告其餘假執行之聲請駁回。
　　事實及理由
壹、程序方面
一、按於能力、法定代理權或為訴訟所必要之允許有欠缺之人所
　　為之訴訟行為，經取得能力之本人、取得法定代理權或允許
　　權之人、法定代理人或有允許權人之承認，溯及於行為時發
　　生效力，民事訴訟法第48條定有明文。經查原告於民國92年
　　11月24日因發生車禍，因而受有頭部外傷、兩側大腦挫傷出
　　血、臟內出血、閉鎖性顱骨底部骨折等傷害，並導致嚴重失
　　憶、痴呆及性格異常之後遺症（詳後敘之），至93年7 月27
　　日回診，仍有智能障礙及日常行為異常之情形，有仁愛醫院
　　93年8 月11日仁醫字第93195 號函可稽，是其於93年7 月19
　　日委任訴訟代理人庚○○（原名蘇鈺容）起訴時，其訴訟能
　　力與庚○○之訴訟代理權固均有欠缺，惟其於94年11月30日
　　言詞辯論期日前，識別能力已經恢復，並具狀追認其與庚○○所為之一切訴訟行為（見本院94年度重訴字第76號卷『下
　　稱本院卷』第216 頁、第217 頁及聯合醫院中醫醫院診斷證
　　明書），其訴訟能力與訴訟代理權之欠缺已補正，合先敘明
　　。
二、按訴狀送達後，原告不得將原訴變更或追加他訴，但有下列
　　各款情形之一者，不在此限：三、擴張或減縮應受判決事項
　　之聲明者，民事訴訟法第255 條第1 項第3 款定有明文。原
　　告於本院93年度交簡字第546 號過失傷害刑事案件中對被告
　　提出本件刑事附帶民事訴訟，請求被告連帶給付原告新臺幣
　　（下同）7,557,467 元及自起訴狀繕本送達翌日起至清償日
　　止按年息百分之五計算之利息。本件刑事附帶民事訴訟嗣經
　　移送本院民事庭，原告於本院94年11月30日言詞辯論期日變
　　更聲明，請求被告連帶給付原告6,843,211 元及自94年3 月
　　11日起至清償日止按年息百分之五計算之利息，核屬減縮應
　　受判決事項之聲明，應予准許。
三、被告俊達成工程有限公司（下稱俊達成公司）之法定代理人
　　為丁○○，有俊達成公司之公司基本資料查詢1 紙附卷可稽
　　（附於本院卷第7 頁），本院刑事庭雖誤以賴俊達為該公司
　　之法定代理人，而將93年度交簡附民字第81號附帶民事訴訟
　　裁定對之為送達，經賴俊達於93年12月22日親收，有送達證
　　書1 紙存卷足參，惟賴俊達與丁○○為夫妻，且被告俊達成
　　公司於94年2 月17日即由法定代理人丁○○委任律師為訴訟
　　代理人，有卷附民事委任狀1 紙可按（附於本院簡易庭94年
　　度板調字第13號卷第14頁），足見丁○○至遲於94年2 月7
　　日已自賴俊達處收受前開附帶民事訴訟移送民庭之裁定，被
　　告俊達成公司亦自承丁○○於調解庭時知悉上開裁定（見本
　　院卷第213 頁），應認被告俊達成公司之法定代理人丁○○
　　確於94年2 月7 日前已收受且知悉前開附帶民事訴訟移送裁
　　定，尚不生該裁定送達不合法之問題。
貳、實體方面
一、原告主張：
(一)、查被告丙○○原係被告俊達成公司之技師，從事鐵門、鐵窗
　　之製造、安裝業務，平日以自用小貨車載運鐵門、鐵窗，駕
　　駛車輛為其附隨業務，於民國92年11月24日10時40分許，無
　　照駕駛被告俊達成公司所有之車牌號碼8K-5227 號自用小貨
　　車，載運Ｃ型鋼，沿台北縣樹林市○○街○ 段，由三多往樹
　　林市○○路方向行駛，途經該路段195 號前，本應注意汽車
　　行駛時，應注意兩車併行之間隔，並隨時採取必要之安全措
　　施，且應注意汽車超越前行車時，應與前行車左側保持半公
　　尺以上之間隔，而依當時一切情況，並無不能注意之情形，
　　竟於超車時疏未注意兩車併行之間隔，致右後側車身、貨框
　　欄板從後勾到同向由原告所騎乘之車牌號碼QBL-502 號輕型
　　機車之左側手把及原告本人之左手臂衣服，造成原告人車倒
　　地，原告因而受有頭部外傷、兩側大腦挫傷出血、臟內出血
　　、閉鎖性顱骨底部骨折、頭部、大腿、小腿及踝之表皮破損
　　或擦傷與頭皮開放性傷口等傷害，並導致嚴重失憶、痴呆及
　　性格異常之重大不治之重傷害等情，業據鈞院以93年度交簡
　　字第546 號確定判決認定屬實在案。又被告丙○○於本件事
　　故發生時，係受僱於被告俊達成公司，被告丙○○於執行職
　　務時，不法侵害他人權利，被告俊達成公司為僱用人，原告
　　自得依民法第184 條第1 項前段、第193 條第1 項、第195
　　條第1 項、第188 條第1 項前段之規定，請求被告丙○○與
　　俊達成公司就原告因前揭交通事故所受財產與非財產上之損
　　害負連帶賠償之責。
(二)、原告得請求被告丙○○、俊達成公司連帶賠償之損害如下：
 1. 醫藥費用（包含醫藥用品費用）：82,471元。
 2. 交通費用：原告就系爭車禍事件，共計來回樹林仁愛醫院21
　　次，來回林口長庚醫院39次，來回板橋亞東醫院37次，來回
　　台北市市立中醫醫院30次，計支出計程車車費共67,240 元
　　。
 3. 看護費用：原告於92年12月10日至92年12月25日係由慈馨看
　　護中心方同看護，每日看護費用為1900元；92年12月26日至
　　93年6 月24日由原告之女庚○○全日看護，此部分親人之看
　　護亦可請求看護費；93年6 月25日至94年1 月27日聘請SAWA
　　SAN,CONCHITA GALONG 全日看護，每月給付薪資共計20,722
　　元。爰以每日看護費用1900元計算，請求一年看護費用之損
　　害共693,500 元。
 4. 慰撫金：原告因本件車禍受有頭部外傷、兩側大腦挫傷出血
　　、臟內出血、閉鎖性顱骨底部骨折、頭部、大腿、小腿及踝
　　之表皮破損或擦傷與頭皮開放性傷口等之傷害，並導致嚴重
　　失憶、痴呆及性格異常等傷害，精神上長期遭受痛苦，爰請
　　求非財產上之損害600萬元。
(三)、聲明：
 1. 被告應連帶給付原告6,843,211 元及自94年3 月11日起至清
　　償日止按週年利率百分之五計算之利息。
 2. 願供擔保請准宣告假執行。
二、被告抗辯：
(一)、被告丙○○部分：
 1. 本件車禍當時其並未變換車道，亦未超車，更無自後方撞上
　　原告機車之情事。當時其由駕駛之自小貨車右後照鏡見到原
　　告騎乘一部機車往其貨車之右後方偏過來，其將方向盤往左
　　打想閃避原告之機車，結果聽到碰撞聲，係原告騎乘機車自
　　己來擦撞其所駕駛之自小貨車，其僅有無照駕駛之過失。
 2. 原告並未就其搭乘計程車往返醫院之事實舉證，且原告營養
　　品費用之支出並無必要，均不得請求。
 3. 聲明：請求駁回原告之訴及假執行之聲請，如受不利之判決
　　，願供擔保請准宣告免為假執行。
(二)、被告俊達成公司部分：
 1. 本件據被告丙○○之陳述，係原告騎乘機車往被告丙○○駕
　　駛之貨車往其車右後方偏過來，並無超車，被告丙○○就車
　　禍之發生並無過失，刑事卷內臺灣省臺北縣車輛行車事故鑑
　　定委員會鑑定意見並無證據即逕行認定係二車同向，被告丙○○超越前車時未抱持安全間隔為肇事原因，與被告丙○○
　　之陳述不符，不可採信。又肇事地點為市區○路○○道線無
　　標記，未繪設快慢車道分隔線，機車應靠右行駛，但從現場
　　圖觀察，機車刮地痕並未靠右，顯見原告騎機車並未靠右行
　　駛，亦有過失。
 2. 縱認被告丙○○有過失，被告俊達成公司亦不須依照民法第
　　188 條之規定負連帶賠償責任
　　民法第188 條所規定之僱用人連帶賠償責任，以受僱人因執
　　行職務不法侵害他人之權利者為限始有其適用。本件被告丙○○係受被告俊達成公司僱用擔任鐵工師傅，從事鐵門窗之
　　製作生產，而非公司運貨之司機，且被告丙○○未持有小貨
　　車駕駛執照，被告俊達成公司並未指示被告丙○○開車搬運
　　貨物，被告丙○○係自行決定以小貨車搬運貨物，此經證人
　　己○○、戊○○證述明確，被告丙○○於在偵查中陳稱老闆
　　娘曾指示其開車三、四次及當天係為了前往工地載運廢料才
　　駕駛自小貨車並不實在。被告丙○○未受公司允許擅自開車
　　，並非執行職務，自與民法第188 規定之要件不合，原告訴
　　請被告俊達成公司與被告丙○○負連帶賠償責任，於法無據
　　。
 3. 縱認被告俊達成公司與被告丙○○需負連帶賠償責任，原告
　　之請求亦無理由，茲就原告請求之項目分敘如下：
　(1)醫藥費用：原告請求之營養品費用支出，經樹林仁愛醫院證
　　明非必要，故原告請求營養品費用26,200元並無理由。
　(2)交通費用：原告並未就其搭乘計程車之事實舉證，故未能證
　　明有實際交通費用之支出，自不得請求。
　(3)看護費用：依照樹林仁愛醫院之回函，原告於出院一年後即
　　無看護之必要。又原告經由其家人看護部分，並無實際看護
　　費之支出，此部分看護費用之請求亦無理由，縱認親人看護
　　亦可請求看護費，但原告並未就看護者庚○○之薪資舉證，
　　因此庚○○部分之看護費用應依照最低薪資計算。
　(4)非財產上損害賠償：原告請求之金額過高，應予降低。
 4. 聲明：請求駁回原告之訴及假執行之聲請，如受不利之判決
　　，願供擔保請准宣告免為假執行。
三、本院得心證之理由
(一)、被告丙○○就系爭車禍之發生是否有過失？
 1. 原告主張被告丙○○受僱於被告俊達成公司擔任技師，從事
　　鐵門、鐵窗之製造、安裝業務，於民國92年11月24日上午10
　　時40分許，明知其並無汽車駕駛執照，仍無照駕駛被告俊達
　　成公司所有之車牌號碼8K-5227 號自用小貨車載運Ｃ型鋼，
　　沿台北縣樹林市○○街○ 段，由三多往樹林市○○路方向行
　　駛，途經該路段195 號前，本應注意汽車行駛時，應注意兩
　　車併行之間隔，並隨時採取必要之安全措施，且應注意汽車
　　超越前行車時，應與前行車左側保持半公尺以上之間隔，而
　　依當時駕駛之一切情況，並無不能注意之情形，竟於超車時
　　疏未注意兩車併行之間隔，致上開自小貨車之右後側車身、
　　貨框欄板從後擦撞同向由原告所騎乘之車牌號碼QBL-502 號
　　輕型機車之左側手把與原告本人之左側身體，造成原告人車
　　倒地，原告因而受有頭部外傷、兩側大腦挫傷出血、臟內出
　　血、閉鎖性顱骨底部骨折、頭部、大腿、小腿及踝之表皮破
　　損或擦傷與頭皮開放性傷口等傷害，並導致嚴重失憶、痴呆
　　及性格異常之後遺症等情，業據其提出與其所述相符之診斷
　　證明書、仁愛醫院出院病歷摘要各1 紙為證，且有道路交通
　　事故現場圖、道路交通事故調查報告表、道路交通事故補充
　　資料表、仁愛醫院93年8 月11日仁醫字第93195 號函各1 份
　　、現場暨車損及原告當日所著衣服之毀損照片可稽（附於臺
　　灣板橋地方法院檢察署93年度核退字第776 號偵查卷第4 頁
　　至第7 頁、第14頁至第20頁、本院93年度交簡字第546 號卷
　　第27頁、第42頁至第44頁），被告二人對被告丙○○無照駕
　　駛自小貨車及於上揭時地與原告發生車禍等事實亦不爭執，
　　惟均辯稱：當時被告丙○○自右後照鏡見到原告騎乘機車往
　　其貨車之右後方偏過來，被告丙○○遂將方向盤往左打想閃
　　避原告之機車，即聽到碰撞聲，乃原告來擦撞其貨車云云，
　　然駕駛人於正常行進間，如無特別情狀，應無不注意車前狀
　　況，反無端察看後視鏡之理，被告上開所辯，顯與常情有違
　　。況由前開原告衣服毀損照片以觀，原告外衣左袖後方衣服
　　有L 型裂痕，外衣內之上衣亦有長條狀自左臂貫穿胸前至右
　　臂之裂痕，倘係原告之機車自後擦撞被告丙○○駕駛之自小
　　貨車，當不致於左衣袖後方產生破損，足見原告確有遭外力
　　從後往前拉扯之事實。又本件前經送請臺灣省台北縣車輛行
　　車事故鑑定委員會鑑定結果，亦認被告越級駕駛自小貨車，
　　超車未注意行車安全間隔，為肇事原因，原告駕駛輕機車，
　　無肇事因素，此有臺灣省台北縣車輛行車事故鑑定委員會93
　　年5 月28日北鑑字第930376號鑑定意見書在卷可參（見臺灣
　　板橋地方法院檢察署93年度偵字第3469號偵查卷第27、28頁
　　）。另被告丙○○因本件車禍所犯業務過失傷害刑事案件，
　　業經本院以93年度交簡字第546 號刑事判決判處有期徒刑6
　　月，並已於94年1 月10日確定等情，亦經本院調取前開刑事
　　案卷查核無訛，原告前開主張之事實，自堪信為真實。
 2. 按汽車行駛時，駕駛人應注意車前狀況及兩車併行之間隔，
　　並隨時採取必要之安全措施；汽車超越前行車時，應與前行
　　車左側保持半公尺以上之間隔，道路交通安全規則第94條第
　　3 項、第101 條第5 款分別訂有明文。被告丙○○身為汽車
　　駕駛人，自應遵守上開規定，而本件車禍發生當時，天候晴
　　、日間自然光線、路面為柏油、乾燥、無缺陷、無障礙物、
　　視距良好，客觀上亦無不能注意之情形，有前引道路交通事
　　故調查報告表足考，竟於超車時疏未與前車保持安全間隔而
　　肇事，自應負過失責任，且被告丙○○之過失行為與原告之
　　傷害間顯具有因果關係，亦堪認定。
 3. 按因故意或過失，不法侵害他人之權利者，負損害賠償責任
　　。不法侵害他人之身體或健康者，對於被害人因此喪失或減
　　少勞動能力或增加生活上之需要時，應負損害賠償責任。不
　　法侵害他人之身體、健康者，被害人雖非財產上之損害，亦
　　得請求賠償相當之金額。民法第184 條第1 項前段、第193
　　條第1 項、第195 條第1 項前段分別定有明文。原告主張被
　　告丙○○因過失不法侵害其權利，應依上開規定負損害賠償
　　之責，洵為正當。
(二)、被告俊達成公司與被告丙○○是否須負連帶賠償責任？
 1. 按受僱人因執行職務，不法侵害他人之權利者，由僱用人與
　　行為人連帶負損害賠償責任，民法第188 條第1 項前段定有
　　明文。次按民法第188 條第1 項所謂受僱人因執行職務不法
　　侵害他人之權利，不僅指受僱人因執行其所受命令，或委託
　　之職務自體，或執行該職務所必要之行為，而不法侵害他人
　　之權利者而言，即受僱人之行為，在客觀上足認為與其執行
　　職務有關，而不法侵害他人之權利者，就令其為自己利益所
　　為亦應包括在內，最高法院42年臺上字第1224號著有判例可
　　資參照。蓋因僱用人藉使用受僱人而擴張其活動範圍，並享
　　受其利益，且受僱人執行職務之範圍，或其適法與否，要非
　　第三人所能分辨，是民法第188 條第1 項所稱之執行職務，
　　初不問僱用人與受僱人之意思如何，一以行為之外觀斷之，
　　即是否執行職務，悉依客觀事實決定。苟受僱人之「行為外
　　觀」具有執行職務之形式，在客觀上足以認定其為執行職務
　　，就令其為濫用職務行為，怠於執行職務行為或利用職務上
　　之機會及與執行職務之時間或處所有密切關係之行為，自應
　　涵攝在內（最高法院91年度台上字第2627號、90年度台上字
　　第1991號判決可參）。
 2. 經查被告丙○○平日係受僱於被告俊達成公司擔任技師，從
　　事鐵門、鐵窗之製造與安裝業務。92年11月24日上午，被告
　　丙○○原在臺北縣樹林市○○街之工地工作，被告俊達成公
　　司之實際負責人賴俊達指示被告於同日下午前往八德街之工
　　地幫忙，被告丙○○遂自行駕駛被告俊達成公司之自小貨車
　　（車上載有C 型鋼）前往八德街之工地，途中與原告發生本
　　件車禍等事實，為兩造所不爭，被告丙○○復自承：當天老
　　闆叫伊中午過後去八德街之工地，伊本來想說中午要求老闆
　　兒子開車載伊前往八德街之工地，但老闆兒子把車子鑰匙放
　　在車上，老闆娘之前有叫伊開過兩次車，而伊知道八德街還
　　有許多廢鐵要處理，伊無法用機車載回來，因此才開公司之
　　貨車等語（見本院94年7 月4 日言詞辯論筆錄），再徵諸被
　　告丙○○駕駛之上開自小貨車車身有「俊達成工程」之字樣
　　，有該貨車照片存卷可佐，足認被告丙○○駕駛貨車之行為
　　不僅客觀上與執行職務相關，且主觀上亦係為執行職務而為
　　。被告俊達成公司雖辯稱其法定代理人丁○○從未指示被告
　　丙○○開車，案發當天被告丙○○係未受公司允許擅自開車
　　，並非執行職務，有證人戊○○、己○○之證詞可證云云，
　　惟揆諸前揭說明，民法第188 條第1 項所稱之執行職務，端
　　以客觀之事實與行為之外觀判斷，事發當天被告俊達成公司
　　確曾指示被告丙○○前往八德街工地工作，且被告丙○○係
　　駕駛自小貨車自三俊街工地前往八德街工地上工之途中發生
　　本件車禍，其駕駛行為依客觀外觀觀之，與執行職務顯屬相
　　關，至被告俊達成公司平日有無指示被告丙○○駕駛貨車、
　　被告丙○○當天是否經過被告俊達成公司之允許而駕車，則
　　均非所問。被告俊達成公司此部分所辯，殊屬無由，且被告
　　俊達成公司任由無貨車駕照之被告丙○○駕駛自小貨車，自
　　有疏縱未盡監督責任之過失，原告主張被告俊達成公司應依
　　民法第188 條第1 項與被告丙○○連帶負損害賠償責任，應
　　屬有據。
(三)、原告得請求之項目與金額
 1. 醫藥費用：
 (1) 原告主張其因本件車禍，先後前往樹林仁愛醫院、林口長庚
　　醫院、亞東醫院、台北市立中醫醫院、新光醫院、台大醫院
　　就診治療，共自費支出醫療費用46,815元，業據其提出與其
　　所述相符之就醫紀錄與醫療費用收據為證，核屬必要之醫療
　　費用，此部分自屬有據。
 (2) 原告主張其因本件車禍，依護士與加護病房指示購買醫藥用
　　品、日常用品共7,539 元，業據其提出統一發票與收據共9
　　紙為證，觀諸上開發票與收據，均載明各項醫療與日常用品
　　之項目及單價，核屬合理之支出或住院期間所必需之生活用
　　品，被告對此部分之主張亦皆未爭執，應予准許。
 (3) 原告另請求營養品費用26,200元及92年12月26日藥品費用19
　　17元，並提出統一發票與收據共6 紙為憑，其中92年12月26
　　日所支出之1917元實為購買鈣片、維他命B 群等之費用，業
　　經原告陳明在卷，是原告雖將該項支出列為藥品費用，實亦
　　屬營養品之支出。被告則咸否認原告此部分營養品費用支出
　　之必要性，經本院依職權向臺北縣樹林市仁愛醫院函詢結果
　　，該院認本件被告並無服用營養補給品之必要，有仁愛醫院
　　94年3 月21日仁字第94051 號函在卷可佐（見本院卷第14頁
　　），原告復未舉證證明確有服用營養品之必要，實難認上開
　　營養品之費用為本件車禍所受傷害之醫療所必需，從而，原
　　告此部分營養品費用之請求不得准許。
 2. 交通費用
　　原告主張其因系爭車禍事件，需定期往返醫院就診與復健，
　　共計來回樹林仁愛醫院21次，來回林口長庚醫院39次，來回
　　板橋亞東醫院37次，來回台北市市立中醫醫院30次，計支出
　　計程車車費共67,240元。由原告所提出之中央健康保險局保
　　險對象門診就醫記錄明細表與就醫紀錄收據以觀，原告主張
　　其自92年11月24日起至94年4 月28日止，共計往返樹林仁愛
　　醫院21次，板橋亞東醫院37次，林口長庚醫院39次，台北市?
　　市立中醫醫院29次之部分，為有理由，主張來回台北市市立
　　中醫醫院超逾29次部分，則屬無憑。被告雖均辯稱原告未就
　　其搭乘計程車之事實舉證，惟本院審酌原告所受前開傷勢非
　　輕，且有痴呆、失憶等後遺症，並衡以現今乘客搭乘計程車
　　多未索取收據之社會常情，認原告搭乘計程車往返醫院就診
　　或復健應屬適當，其請求此部分之交通費損害，尚非無據。
　　又原告前往樹林仁愛醫院、林口長庚醫院、板橋亞東醫院、
　　台北市市立中醫醫院之單程計程車車資約分別為160 元、
　　320 元、210 元、360 元，有原告提出之單程車資收據4 紙
　　可佐（見本院卷第201 頁），是原告得請求之計程車車資費
　　用損失為68,100元（計算式：160 ×2 ×21＋320 ×2 ×39
　　＋210 ×2 ×37＋360 ×2 ×29＝68,100元），原告請求
　　67,240元之交通費損害，為有理由。
 3. 看護費用
 (1) 原告主張其因車禍受傷需人看護，於92年12月10日至92年12
　　月25日係聘請慈馨看護中心之方同看護，每日看護費用為19
　　00元；92年12月26日至93年6 月24日由原告之女庚○○全日
　　看護；93年6 月25日至94年1 月27日則聘請CONCHITASAWADA
　　N 為全日看護，每月給付薪資共計20,722元等情，業據其提
　　出慈馨看護中心看護費用收費標準、收費證明單、行院院勞
　　工委員會93年2 月20日勞職外字第0930465610號函、93年7
　　月15日勞職外字第0930582921號函、每月應支付外傭費用單
　　、薪資簽收表、監護工契約等件為證（見本院卷第134 頁、
　　第185 頁第196 頁）。又本院依職權函詢樹林市仁愛醫院原
　　告是否有僱請看護之必要，該院復以「原告住院期間及出院
　　一年間需看護」，有該院94年3 月21日仁字第94051 號函為
　　憑。且本件原告之傷勢為頭部外傷、兩側大腦挫傷出血、臟
　　內出血、閉鎖性顱骨底部骨折、頭部、大腿、小腿及踝之表
　　皮破損或擦傷與頭皮開放性傷口等傷害，並有嚴重失憶、痴
　　呆等後遺症，已如前述，其生活上顯難自理，本院斟酌上情
　　，認原告於92年12月10日至92年12月25日住院期間及自92年
　　12月26日至93年12月25日出院後一年期間，確有看護之必要
　　，超過此期間則無看護之必要。
 (2) 按親屬間之看護，縱因出於親情而未支付該費用，然其所付
　　出之勞力，顯非不能以金錢為評價，此種基於身分關係之恩
　　惠，自不能加惠於加害人，而應比照一般看護情形，認被害
　　人受有相當看護費之損害，命加害人賠償，始符民法第193
　　條第1 項所定「增加生活上需要」之意旨，最高法院89年台
　　上字第1749號判決意旨可參。原告主張其於92年12月10日至
??92年12月25日係聘請慈馨看護中心之方同看護，於92年12月
　　26日至93年6 月24日由原告之女庚○○全日看護，且亦以慈
　　馨看護中心之全日看護費用1900元為計算相當於看護費損失
　　之標準，應屬合理，是原告於92年12月10日至93年6 月24日
　　止得請求之看護費或相當於看護費之損失為376,200元（1,
　　900 元×198 日＝376,200 元），自93年6 月25日至93年12
　　月25日共6 月又一天，由原告每月支付看護人員20,722元，
　　故其此段期間得請求之看護費用損失為125,023 元（20,722
　　元×6 月＋20,722元×1/30＝125,023 元，元以下四捨五入
　　），合計原告得請求之看護費用或相當於看護費用之損失為
　　501,223 元（125,023 元＋376,200 元＝501,223 元）。
 4. 慰撫金
 (1) 原告主張其因本件車禍遭受嚴重傷害，精神感受極大痛苦，
　　爰請求精神損害賠償600萬元等語。
 (2) 原告因本件車禍受有頭部外傷、兩側大腦挫傷出血、臟內出
　　血、閉鎖性顱骨底部骨折、頭部、大腿、小腿及踝之表皮破
　　損或擦傷與頭皮開放性傷口等之傷害，並有嚴重失憶、痴呆
　　及性格異常等後遺症，業如前述，原告傷勢嚴重，需不斷回
　　診復健，日常生活與行動能力均受影響，精神自屬痛苦不堪
　　。次查原告為高級商業職業學校畢業，名下無不動產，有十
　　餘筆股票投資，被告丙○○為國中畢業，從事臨時工，名下
　　無不動產（以上見被告丙○○警詢筆錄與稅務電子閘門財產
　　所得調件明細表）；被告俊達成公司則係一資本額100 萬元
　　之公司（有公司登記基本資料查詢表一份附卷憑），為此衡
　　酌兩造身分、經濟狀況及原告所受痛苦程度等一切情狀，認
　　原告請求被告連帶賠償非財產上損害600 萬元尚屬過高，應
　　予核減為50萬元，方稱允適。
　5.綜上，原告因本件車禍共計受有1,122,817 元之損害（計算
　　式：46,815元＋7,539 ＋67,240元＋501,223 元＋500,000
　　元＝1,122,817 元）。
　6.另按損害賠償，除法律另有規定或契約另有訂定外，應以填
　　補債權人所受損害及所失利益為限；又保險人依強制汽車責
　　任保險法規定所為之保險給付，視為被保險人損害賠償金額
　　之一部分；被保險人受賠償請求時，得扣除之，民法第216
　　條第1 項、強制汽車責任保險法第32條固分別定有明文。惟
　　原告尚未領取強制汽車責任保險金，業據其陳明在卷（見本
　　院卷第217 頁），被告復未舉證證明原告已領取強制汽車責
　　任保險金，自毋庸予以扣除，附此敘明。
(四)、原告是否與有過失？
　　被告俊達成公司雖另辯稱本件肇事地點為市區道路○○道未
　　繪設快慢車道分隔線，機車應靠右行駛，但從現場圖觀察，
　　機車刮地痕並未靠右，顯見原告騎機車並未靠右行駛，原告
　　亦與有過失等語。查本件肇事地點為市區○○○○○道之道
　　路，未繪設快慢車道分隔線，固有道路交通事故調查報告表
　　與現場照片附卷供參，惟按在未劃分快慢車道之道路，機器
　　腳踏車得在最外側二車道行駛，道路交通安全規則第99條第
　　1 項第1 款定有明文，本件車禍發生地點同向既僅有單一車
　　道，原告在該車道上行駛，自無何過失可言。且機車行進間
　　如遭外力碰撞，未必會立即倒地，倒地之方向、位置復與外
　　力之來源、輕重、機車原來行進之方向、速度、駕駛人之反
　　應等諸多因素均有相關，是機車刮地痕至多僅能判定機車倒
　　地之起點與倒地後機車之推進方向，與機車倒地前原有之行
　　向並無必然關連性，被告俊達成公司徒以原告機車之刮地痕
　　並未靠右即遽認原告機車未靠右行駛而與有過失，亦不足採
　　。
(五)、從而，原告依據侵權行為之法律關係，請求被告連帶賠償
　　1,122,817 元及自被告俊達成公司首次擬具答辯狀之日期即
　　94年3 月11日起（被告丙○○業於94年1 月29日收受起訴狀
　　繕本）至清償日止，按年息百分之五計算之利息，為有理由
　　，應予准許；逾此部分之請求，為無理由，應予駁回。
(六)、因本案事證已臻明確，兩造其餘主張、陳述及所提之證據暨
　　攻擊防禦方法，經本院審酌後，認與本案判斷結果無影響，
　　均毋庸再予一一審酌。
(七)、兩造分別陳明願供擔保請准宣告假執行及免為假執行，就原
　　告勝訴部分，經核均無不合，爰分別酌定相當之擔保金額准
　　許之。至原告敗訴部分，其假執行之聲請因訴之駁回而失所
　　附麗，應併予駁回。
四、結論：本件原告之訴一部為有理由，一部為無理由，依民事
　　訴訟法第79條、第85條第2 項、第390 條第2 項、第392 條
　　第2 項，判決如主文。
中　　華　　民　　國　　94　　年　　12　　月　　14　　日
                  民事第三庭  審判長法　官　陳映如
                                    法?官  黃信滿
                                    法?官  吳佳穎
以上正本，係照原本作成。
如對本判決上訴，須於判決送達後20日內向本院提出上訴狀
中　　華　　民　　國　　94　　年　　12　　月　　14　　日
                              書記官　馬文慶
